【裁判字號】    90,易,1453
【裁判日期】    900528
【裁判案由】    詐欺
【裁判全文】
臺灣臺中地方法院刑事判決                          九十年度易字第一四五三號
    公  訴  人  臺灣臺中地方法院檢察署檢察官
    被      告  乙○○
右被告因詐欺案件，經檢察官提起公訴 (八十九年度偵緝字第五八八號、八十九年度
偵緝字第一四三五六號)，本院判決如左：
    主  文
乙○○連續意圖為自己不法之所有，以詐術使人將本人之物交付，處有期徒刑玖月。
    事  實
一、乙○○所持丙○○○○行股份有限公司 (下稱丙○○○○行)所發之卡號
    0000-0000-0000-0000號信用卡及卡號0000-0000-0000-0000號信用卡，業已分別
    於民國 (下同）八十八年七月十七日、八十八年八月九日因消費款項未繳遭強制
    停卡，已無清償消費款能力，竟基於意圖為自己不法所有之概括犯意，於八十八
    年十月十六日、十月十七日、十月十九日、十月二十日、十月三十一日，連續先
    後多次，利用在航空班機持信用卡消費時，特約消費商店無法立即連線查詢上開
    信用卡使用狀況之情形，持上開已遭停用之信用卡，向如附表二所示航空班機上
    如附表二所示之特約消費商店，以刷信用卡方式大量購買物品，使在信用卡利用
    關係上，同時居於發卡銀行代理人地位之上開特約商店陷於錯誤，同意乙○○以
    簽帳之方式消費，並交付乙○○各消費品，其消費金額共達新臺幣 (下同）六萬
    五千六百六十元。乙○○得手後即拒不付款，而上開銀行依其與特約消費商店之
    約定，為乙○○墊付上開消費款項與特約商店，上開銀行因此受有損失。
二、乙○○並基於如上相同之概括犯意，先於八十八年九月、十月間，隱匿其已陷於
    無資力之實情，持如附表一編號一所示支票，向甲○○借用三十萬元，對甲○○
    詐稱：其係台中市○區○○路二段五十八號之美容器材行負責人，有資力清償等
    語，使甲○○陷於錯誤，以為乙○○果有資力清償，遂同意貸與款項，因甲○○
    資金不充裕，轉向丁○○借款，並由丁○○將三十萬元現金在臺中市○○路交付
    乙○○；嗣乙○○又於八十八年十月、十一月間，亦隱匿其已陷於無資力之實情
    ，持如附表一編號二所示支票，向丁○○借用五十萬元，並對丁○○詐稱：其係
    台中市○區○○路二段五十八號之美容器材行負責人，有資力清償等語，使丁○○陷於錯誤，以為乙○○果有資力清償，遂同意貸與款項，並由丁○○將五十萬
    現金，在臺中市○○路附近交付乙○○所指示之人。嗣如附表二所示支票經提示
    均不獲兌現，乙○○亦未能清償甲○○、丁○○上開借款債務。
三、案經被害人丙○○○○行訴由內政部警政署外事警官隊報請、被害人甲○○訴請
    臺灣臺中地方法院檢察署檢察官偵查起訴。
    理  由
一、訊據被告矢口否認右揭犯行，辯稱：「我不知道我的卡被停用，我是八十六年、
    八十七年、八十八年連續三年被倒會，所以款項沒有辦法付清。」、「張志國、
    潘進長退票部分，我是收客票無從確認支票信用如何」云云。經查：
１、被告右揭持停止使用之信用卡消費之行為，業據被害人丙○○○○行之告訴代理
    人沈琮富在警訊中及在檢察官訊問時指訴歷歷，並有被告之信用卡月結單、簽單
    附卷可稽，被告在檢察官訊問時及在本院審理時亦坦承有於如事實欄一所示之右
    揭時地持卡消費等情，當屬可信。依被害人丙○○○○行所提出之信用卡月結單
    所載，被告自八十八年二月起，每月均有八萬元以上之消費款未清償，且須對被
    害人丙○○○○行繳納滯納金，故被告於八十八年十月間再持卡消費時，就已無
    清償能力及遭強制停止使用信用卡一節，應知之甚詳，其於八十八年十月間猶再
    持卡消費，顯有詐欺犯意，被告上開辯解無非卸責之詞，不足採信。此部分之右
    揭犯行，事證明確，洵堪認定。
２、又被告有於如事實欄二所示之右揭時地，持如附表一所示支票別向被害人甲○○
    、丁○○借用三十萬元及五十萬元款項等情，業據被告在本院審理時坦承不諱，
    核與被害人甲○○、丁○○在檢察官訊問時及在本院審理時指訴情節相符，並有
    如附表一所示之支票影本及退票理由單影本各二紙附卷可稽，被告在本院審理時
    並供稱：「我是說我是台中市○區○○路二段五十八號美容器材行的負責人，叫
    他們不用怕，我有收入可以還錢．．．．」等語，足認屬實。因被告已於八十八
    年七、八月間遭丙○○○○行強制停止使用信用卡，業據被害人丙○○○○行之
    告訴代理人沈琮富在警訊中指訴歷歷，且被告自八十八年二月間起每月均有八萬
    元以上之信用卡消費款項未清償，已如前述，被告早已陷於無資力清償債務狀態
    甚明，其猶對被害人甲○○、丁○○稱其係美容器材行的負責人及有資力清償等
    語，顯係對甲○○、丁○○施用詐術，使其陷於錯誤，認被告有資力清償而貸與
    款項。況被告為向甲○○、丁○○借款而交付之如附表一編號一、二所示支票分
    別於八十八年九月二十四日、八十七年七月七日起列為拒絕往來戶，業據如附表
    一所示付款銀行函復臺灣臺中地方法院檢察署在案，可見被告自始即未有清償其
    所借用款項之計畫。被告上開辯解無非卸責之詞，不足採信。此部分之右揭犯行
    ，事證明確，洵堪認定。
二、核被告所為，係犯刑法第三百三十九條第一項之罪。其先後多次犯行，時間密接
    且犯罪構成要件相同，顯係基於概括犯意所為，為連續犯，應依刑法第五十六條
    之規定論以一罪，並依法加重其刑。爰審酌被告犯罪之動機、智識程度、手段、
    所詐取之標的價值、金額甚多及其犯後仍未清償被害人款項等一切情狀，量處如
    主文所示之刑，以示懲儆。
三、據上論斷，應依刑事訴訟法第二百九十九條第一項前段、刑法第五十六條、第三
    百三十九條第一項、罰金罰鍰提高標準條例第一條前段，判決如主文。
中      華      民      國      九十      年      五    月    二十八    日
                                臺灣臺中地方法院刑事第二庭
                                    法  官  羅  永  安
右正本證明與原本無異。
如不服本判決，應於判決送達後十日內向本院提出上訴狀，上訴於臺灣高等法院臺中
分院(須附繕本)。
                                    書記官
中      華      民      國      九十      年      五    月    二十九    日
附表一
┌──┬───┬─────┬─────┬─────┬─────┬────┐
│編號│發票人│付款人    │帳號      │票      號│發票金額  │發票日  │
│    │      │          │          │          │新臺幣＼元│(民國)  │
│    │      │          │          │          │          │        │
├──┼───┼─────┼─────┼─────┼─────┼────┤
│一  │姿可貿│臺灣土地銀│四四五八  │ＤＥ０五七│三十三萬六│八十八年│
│    │易有限│行鳳北分行│          │０四八六  │千元      │十一月五│
│    │公司( │          │          │          │          │日      │
│    │負責人│          │          │          │          │        │
│    │潘進長│          │          │          │          │        │
│    │)     │          │          │          │          │        │
├──┼───┼─────┼─────┼─────┼─────┼────┤
│二  │張志國│華南商業銀│一六００五│ＡＣ六一七│五十萬零五│八十八年│
│    │      │行信維分行│六八五二  │一九八０  │千元      │十一月十│
│    │      │          │          │          │          │五日    │
└──┴───┴─────┴─────┴─────┴─────┴────┘
附錄本案論罪科刑實體法條文
刑法第三百三十九條
意圖為自己或第三人不法之所有，以詐術使人將本人或第三人之物交付者，處五年以
下有期徒刑、拘役或科或併科一千元以下罰金。
以前項方法得財產上不法之利益或使第三人得之者，亦同。
前二項之未遂犯罰之。


司法院資訊處製作；財團法人民間司法改革基金會備份。
